臺灣彰化地方法院刑事判決　　　　　　　96年度訴字第2220號
公　訴　人　臺灣彰化地方法院檢察署檢察官
被　　　告　甲○○
上列被告因違反毒品危害防制條例案件，經檢察官提起公訴（96
年度毒偵字第4757號），本院依簡式審判程序審理，判決如下：
    主  文
甲○○施用第一級毒品，累犯，處有期徒刑柒月。
    犯罪事實
一、甲○○前曾於民國92年間，因違反職役職責案，經國防部中
    部地方軍事法院以92年度臺審字第146 號判決判處有期徒刑
    8 月確定；再因毒品案件，經國防部高等軍事法院高雄分院
    以92年度高審字第90號判決判處有期徒刑6 月確定，二案接
    續執行，於93年12月1 日執行完畢，又因詐欺及毒品等案件
    ，分別經本院以94年度彰簡字第1007號、95年度訴字第331
    號判決及最高法院94年度臺上字第5873號判決分別判處拘役
    40日、有期徒刑7 月、9 月，三案接續執行，於96年2 月16
    日假釋付保護管束，嗣經撤銷假釋，於96年5 月29日入監執
    行殘刑4 月又15日，於96年7 月16日縮刑期滿執行完畢。另
    因施用毒品案件，經本院以89年度毒聲字第5274號裁定移送
    觀察、勒戒後，認有繼續施用毒品之傾向，經檢察官聲請，
    由本院以89年度毒聲字第5636號裁定令入戒治處所施予強制
    戒治1 年，嗣其戒治成效經評定合格，無繼續戒治必要，經
    本院以90年度毒聲字第1667號裁定停止戒治，所餘戒治期間
    付保護管束，詎其於保護管束期間又因違反保護管束應遵守
    事項，情節重大，經本院以90年度毒聲字第2727號裁定撤銷
    停止戒治，令入戒治處所施以殘餘期間之強制戒治，由國防
    部南部地方軍事法院檢察署軍事檢察官指揮執行所餘戒治期
    間之強制戒治，於90年12月5 日執行完畢，並由該署軍事檢
    察官以91年度平處（一）字第144 號不起訴處分確定。詎仍
    不知悔改，明知海洛因業經公告列為毒品危害防制條例第2
    條第2 項所列管之第1 級毒品，不得非法持有、施用，竟基
    於施用第1 級毒品海洛因之犯意，於96年8 月17日上午9 時
    許，在其位於彰化縣和美鎮○○里○○路71號居處內，以將
    海洛因粉末摻水再以針筒注射之方式，施用第1 級毒品海洛
    因1 次。嗣於同年8 月17日下午7 時20分許，因其為毒品列
    管人口，經臺灣彰化地方法院檢察署檢察官核發強制到場（
    強制採驗尿液）許可書強制到場採驗尿液送驗後，結果呈嗎
    啡陽性反應，始查知上情。
二、案經彰化縣警察局和美分局報請臺灣彰化地方法院檢察署檢
    察官偵察起訴。
    理  由
一、本件被告所犯係死刑、無期徒刑、最輕本刑為3 年以上有期
    徒刑以外之罪，其於準備程序就前揭被訴事實為有罪之陳述
    ，經受命法官告知簡式審判程序之旨，並聽取其與公訴人之
    意見後，本院認無不得或不宜改依簡式審判程序進行之處，
    爰依刑事訴訟法第273 條之1 第1 項、第284 條之1 ，裁定
    本案由受命法官獨任進行簡式審判程序，合先敘明。
二、上揭犯罪事實，業經被告於本院審理時（參見本院96年11月
    29日審判筆錄）坦承不諱，且其於96年8 月17日為警查獲時
    所採驗之尿液，經臺灣彰化地方法院檢察署委託警方送請詮
    昕科技股份有限公司檢驗結果，確呈嗎啡陽性反應，此有應
    受尿液採驗人尿液檢體採集送驗紀錄表及該公司96年8 月29
    日編號JＺ00000000000 號濫用藥物尿液檢驗報告各1 紙附卷
    可稽。參諸醫學臨床實驗及根據英國藥學會出版之文獻
    Clarke's Isolation and Identification of Drugs乙書第
    293 頁載：海洛因經注射入人體後，在體內迅速水解成
    6-Monoacety I morphine，再緩緩繼續水解成嗎啡，然後再
    循嗎啡之代謝方式排出，同書第431 頁至第432 頁並載有：
    嗎啡經注射入人體後，約50％以上於8 小時內自尿中排出，
    至24小時排出約90％，但48小時後仍有微量可檢出等語。此
    外，按通常健康成人一次注射嗎啡15公絲，而以現行採用蟻
    醛酸試液及鉬鋑銨酸試液檢檢驗其尿液時，注射後8 小時內
    所排尿液易於檢出；8 小時至24小時，視其取尿時間及尿量
    多寡，可能檢出；至24小時以後所排之尿液，用上述方法已
    難檢出，亦據行政院衛生署藥物食品檢驗局73年11月30日（
    73）藥檢壹字第030221號函釋明確。是依上開說明，佐以被
    告前揭尿液檢驗報告，足徵被告前開施用第1 級毒品海洛因
    之自白核與事實相符，堪可採為論罪科刑之依據。
三、按犯毒品危害防制條例第10條施用第1 、2 級毒品之罪者，
    檢察官應先聲請法院裁定將被告令送勒戒處所觀察、勒戒，
    經觀察、勒戒後，認無繼續施用毒品傾向者，應即釋放，並
    為不起訴之處分或不付審理之裁定；認有繼續施用毒品傾向
    者，應由檢察官聲請法院裁定令入戒治處所施以強制戒治，
    且經觀察、勒戒或強制戒治執行完畢釋放後，5 年內再犯第
    10條之罪，檢察官應依一般刑事訴訟程序予以起訴論罪科刑
    ，此觀諸毒品危害防制條例第20條第1 項、第2 項、第23條
    第2 項前段規定自明。次按修正毒品危害防制條例就施用毒
    品者，僅於「初犯」及「5 年後再犯」二種情形，有其追訴
    條件之限制，即須於初犯經觀察、勒戒或強制戒治釋放後，
    5 年內均無施用毒品之行為，始能認其前所實施之觀察、勒
    戒或強制戒治已足遮斷毒癮，而得於5 年後再犯時，再予適
    用初犯之規定，重行觀察、勒戒等程序；倘5 年內已經再犯
    ，被依法追訴處罰，縱其第3 次（或第3 次以上）施用毒品
    之時間在初犯釋放5 年以後，即與「5 年後再犯」之情形有
    別，且因已於「5 年內再犯」，顯見其再犯率甚高，原實施
    觀察、勒戒或強制戒治，已無法收其實效，而無5 年戒斷期
    之存在，自無再經觀察、勒戒及強制戒治之必要，應由檢察
    官逕行起訴（最高法院95年度台非字第59號判決、95年度台
    非字第65號判決及95年度第7 次刑事庭會議決定足資參照）
    。經查，本件被告前因施用毒品案件，經本院以89年度毒聲
    字第5274號裁定移送觀察、勒戒後，認有繼續施用毒品之傾
    向，經檢察官聲請，由本院以89年度毒聲字第5636號裁定令
    入戒治處所施予強制戒治1 年，嗣其戒治成效經評定合格，
    無繼續戒治必要，經本院以90年度毒聲字第1667號裁定停止
    戒治，所餘戒治期間付保護管束，詎其於保護管束期間又因
    違反保護管束應遵守事項，情節重大，經本院以90年度毒聲
    字第2727號裁定撤銷停止戒治，令入戒治處所施以殘餘期間
    之強制戒治，由國防部南部地方軍事法院檢察署軍事檢察官
    指揮執行所餘戒治期間之強制戒治，於90年12月5 日執行完
    畢釋放等情，有臺灣高等法院被告前案紀錄表、臺灣彰化地
    方法院檢察署刑案資料查註紀錄表各1 份附卷可參。復於前
    開強制戒治執行完畢釋放後5 年內之93年間，因違反毒品危
    害防制條例案件，經本院以93年度訴字第1660號判處有期徒
    刑7月確定，揆諸前開最高法院判決，因被告在90年後之5年
    內，業有施用毒品之行為，則本次被告於96年間再次施用毒
    品，即與5 年後再犯之情形有別，自應逕行起訴。
四、查海洛因為毒品危害防制條例第2 條第2 項所明定之第1 級
    毒品，是核被告所為，係犯毒品危害防制條例第10條第1 項
    之施用第1 級毒品罪。被告為施用毒品而持有第1 級毒品，
    其持有之低度行為應為施用之高度行為所吸收，不另論罪。
    再被告於92年間，因違反職役職責案，經國防部中部地方軍
    事法院以92年度臺審字第146 號判決判處有期徒刑8 月確定
    ；再因毒品案件，經國防部高等軍事法院高雄分院以92年度
    高審字第90號判決判處有期徒刑6 月確定，二案接續執行，
    於93年12月1 日執行完畢，又因詐欺及毒品等案件，分別經
    本院以94年度彰簡字第1007號、95年度訴字第331 號判決及
    最高法院94年度臺上字第5873號判決分別判處拘役40日、有
    期徒刑7 月、9 月，三案接續執行，於96年2 月16日假釋付
    保護管束，嗣經撤銷假釋，於96年5 月29日入監執行殘刑4
    月又15日，於96年7 月16日縮刑期滿執行完畢等情，有臺灣
    高等法院被告前案紀錄表、臺灣彰化地方法院檢察署刑案資
    料查註紀錄表各1 份在卷可按，其於有期徒刑執行完畢後5
    年內，故意再犯本件最重本刑為有期徒刑以上之罪，為累犯
    ，應依刑法第47條第1 項之規定，加重其刑。爰審酌被告前
    有施用毒品之不良素行，歷經觀察、勒戒及戒治程序後，仍
    未能徹底戒絕毒品，顯見意志不堅，有失政府制定毒品危害
    防制條例之立法美意，本不宜寬貸，惟念其施用毒品乃自戕
    一己之身體健康，尚未害及他人，且犯後坦承犯行，暨其智
    識程度、生活狀況等一切情狀，量處如主文所示之刑，以示
    懲戒。
據上論斷，應依刑事訴訟法第273 條之1 第1 項、第299 條第1
項前段，毒品危害防制條例第10條第1 項，刑法第11條前段、第
47條第1 項，判決如主文。
本案經檢察官蔡明達到庭執行職務。
中　　華　　民　　國　　96　　年　　12　　月　　13　　日
                  刑事第一庭    法  官  胡宜如
以上正本證明與原本無異。
如不服本判決，應於送達後10日內向本院提出上訴狀，上訴書狀
應敘述具體理由（須附繕本）。
中　　華　　民　　國　　96　　年　　12　　月　　13　　日
                                書記官  蕭秀吉
附錄本案論罪科刑法條：
毒品危害防制條例第10條
施用第一級毒品者，處 6 月以上 5 年以下有期徒刑。
施用第二級毒品者，處 3 年以下有期徒刑。
